臺灣花蓮地方法院刑事判決
111年度原易字第123號
公  訴  人  臺灣花蓮地方檢察署檢察官
被      告  馮照明



選任辯護人  許嚴中律師(法扶律師)
上列被告因竊盜案件，經檢察官提起公訴（111年度偵緝字第330
、331、332、333號），被告就被訴事實為有罪之陳述，本院改
依簡式審判程序審理，判決如下：
    主  文
馮照明犯如附表編號1至4所示之罪，各處如附表編號1至4所示之
刑及沒收。附表編號1、3所處之刑，應執行有期徒刑十月；附表
編號2、4所處之刑，應執行有期徒刑四月，如易科罰金，以新臺
幣一千元折算一日。
    犯罪事實
一、馮照明意圖為自己不法之所有，基於加重竊盜或竊盜之各別
    犯意聯絡，分別於如附表編號1至4所示之時、地，以如各該
    編號所示之方式，竊取各該附表所示古正昌、葉上弘、林幸
    山之財物。嗣古正昌、葉上弘、林幸山發現物品遭竊，報警
    處理，而為警查悉上情。　　
二、案經古正昌、葉上弘、林幸山訴由花蓮縣警察局鳳林分局報
    告臺灣花蓮地方檢察署（下稱花蓮地檢署）檢察官偵查起訴
    。
    理  由
一、程序部分：
    本件被告馮照明所犯係死刑、無期徒刑、最輕本刑為3年以
    上有期徒刑以外之罪，其於本院準備程序中對被訴事實為有
    罪之陳述，經法官告知被告簡式審判程序之旨，並聽取檢察
    官、被告及其辯護人之意見後，由本院依刑事訴訟法第273
    條之1第1項之規定，裁定改依簡式審判程序審理。
二、認定犯罪事實所憑證據及理由：
　　上揭犯罪事實，業據被告於警詢、偵查中檢察官訊問、羈押
    訊問時、本院準備程序及審理中坦承不諱（見警卷二第5至9
    頁，警卷三第8至11頁，偵緝字第360號卷〈下稱偵緝卷〉第73
    至77、122至124頁，本院卷第54、207、217至218頁），核
    與證人即告訴人古正昌、葉上弘、林幸山、證人即告訴代理
    人陳育汶於警詢中之證述相符（見警卷一第11至13頁，警卷
    二第13至19頁，警卷三第13至19頁，警卷四第5至9頁），並
    有花蓮縣警察局鳳林分局富源派出所受理各類案件紀錄表、
    受（處）理案件證明單、發生竊盜案件紀錄表、花蓮縣警察
    局鳳林分局扣押筆錄、扣押物品目錄表、贓物認領保管單、
    花蓮縣警察局鳳林分局瑞穗分駐所受（處）理案件證明單、
    受理各類案件紀錄表、代辦委託書、現場監視器畫面擷圖、
    被告全身照、現場照片、尋回失竊車輛照片附卷可稽（見警
    卷一第17至29頁，警卷二第23至51頁，警卷三第20至30頁，
    警卷四第11至17、25至29頁），足認被告上開任意性自白確
    與事實相符，堪以採信，從而，本案事證明確，其前揭犯行
    洵堪認定，應予依法論科。
三、論罪、刑之加重、減輕及酌科：
　（一）核被告就附表編號1、3所為，係犯刑法第321條第1項第
        1款之侵入住宅竊盜罪；就附表編號2、4所為，則係犯
        刑法第320條第1項之竊盜罪。
　（二）被告上開所犯四罪，犯意各別、行為互殊，應予以分論
        併罰。
　（三）關於累犯加重與否之說明：
　　　　公訴意旨就被告前因竊盜案件，經本院108年度原易字
        第34號判決判處有期徒刑3月，於民國108年11月2日執
        行完畢出監之「累犯事實」有所主張，並提出全國刑案
        資料查註表、矯正簡表、花蓮地檢署執行指揮書電子檔
        紀錄、該案判決書（見偵緝卷第191至196頁）等為證，
        經核與本院卷附之臺灣高等法院被告前案紀錄表相符，
        被告構成累犯之事實堪以認定，檢察官並就被告應依累
        犯「加重其刑事項」具體指出依被告相關前案竊盜判決
        之內容，得認被告亦係以類似手法竊取他人財物而犯竊
        盜罪，罪質相同，本案應依累犯加重其刑，是本院依司
        法院釋字第775號解釋意旨，衡酌被告上開所犯前案與
        本案所犯之罪質相同，認被告有其特別惡性及對刑罰反
        應力薄弱之情狀，且予以加重刑度，並無致生被告所受
        之刑罰超過其所應負擔罪責之情形，故認本案四罪均仍
        應依刑法第47條第1項之規定，予以加重其刑。又本案
        基於精簡裁判之要求，被告雖構成累犯，但無論有無加
        重其刑之事由，均不於判決主文為累犯之諭知，併予敘
        明（最高法院110年度台上字第5660號判決意旨參照）
        。
　（四）關於是否適用刑法第59條之說明：
　　　　被告及其辯護人雖表示希望就附表編號1、3部分之犯行
        ，依刑法第59條規定予以減輕其刑。然被告除有前揭構
        成累犯之竊盜前科外，前亦因多次涉犯竊盜案件，分經
        本院98年度花簡字第1169號、99年度花簡字第574號、9
        9年度易字第613號判決、108年度原簡字第39號、109年
        度花原簡字第52號各判處拘役50日、有期徒刑4月、拘
        役30日、應執行拘役40日、拘役30日確定，有前引被告
        前科紀錄表在卷可參，被告竟重蹈法網，顯未記取教訓
        而知所警惕，不知克制自己之慾望，僅因心情低落、欠
        缺生活費用（見偵緝卷第77頁，本院卷第55頁）即為本
        案犯行，則本院審酌前揭情節，實難認被告犯本案有何
        特殊之原因與環境存在，亦無客觀上足以引起一般同情
        ，縱宣告法定最低刑度尤嫌過重之情，是被告及其辯護
        人請求依刑法第59條規定予以酌減其刑，尚屬無據。
　（五）爰以行為人之責任為基礎，審酌被告：1、正值壯年，
        不思透過付出自身勞力或技藝，以正當途徑賺取財物，
        只顧一己之私，即恣意竊取他人財物，法治觀念極其淡
        薄，所為應予非難；2、犯後已坦承犯行，態度尚可，
        所竊得如附表編號2、4之財物已經交還告訴人林幸山、
        葉上弘（見警卷二第17、33頁，警卷三第16、30頁）；
        3、犯罪之動機、目的（因心情低落、腰部脊椎剛開完
        刀無法工作，欠缺生活費用，始為本案犯行）、手段、
        竊得之財物價值，及被告自陳國中肄業，未婚無子女，
        需扶養母親，遭羈押前從事粗工工作，月收入約2至3萬
        元，入所後母親則依靠老人年金維生，勉持之經濟狀況
        （見本院卷第219頁）等一切情狀，分別量處如主文所
        示之刑，並就附表編號2、4所處得易科罰金之刑，依刑
        法第41條第1項前段諭知如易科罰金之折算標準，並考
        量被告所為上揭犯罪行為，時間相近、獲利非高，數罪
        對法益侵害之加重效應較低等因素，爰依刑法第51條第
        5款、第41條第1項前段規定，分就不得易科罰金部分（
        即編號1、3）及得易科罰金（即編號2、4）部分，定其
        應執行之刑及如易科罰金之折算標準如主文所示。
四、關於沒收：
  （一）就附表編號1、3犯罪所得部分：　　
        被告所竊得如附表編號1、3之財物，均屬於犯罪所得，
        因未扣案，均應依刑法第38條之1第1項前段、第3項規
        定，宣告沒收，並於全部或一部不能沒收或不宜執行沒
        收時，追徵其價額。
  （二）就附表編號2、4之犯罪所得部分：
　　　　因被告所竊得該編號之財物，已為林幸山、葉上弘取回
        等情，業據證人林幸山、葉上弘於警詢中證述明確，復
        有贓物認領保管單在卷（見警卷二第17、33頁，警卷三
        第16、30頁）可參，堪認均已實際發還予被害人，是依
        刑法第38條之1第5項之規定，自不得宣告沒收。
據上論斷，應依刑事訴訟法第273條之1第1項、第299條第1項前
段，判決如主文。
本案經檢察官林俊廷提起公訴、檢察官曹智恒到庭執行職務。
中　　華　　民　　國　　111 　年　　10　　月　　13　　日
　　　　　　　　　刑事第三庭    法　官　吳明駿
以上正本證明與原本無異。
如不服本判決應於收受送達後20日內向本院提出上訴書狀，並應
敘述具體理由。其未敘述上訴理由者，應於上訴期間屆滿後20日
內向本院補提理由書(均須按他造當事人之人數附繕本)「切勿逕
送上級法院」。告訴人或被害人如對於本判決不服者，應具備理
由請求檢察官上訴，其上訴期間之計算係以檢察官收受判決正本
之日期為準。
辯護人依據刑事訴訟法第346條、公設辯護人條例第17條及律師
法第32 條第2項、第36條等規定之意旨，尚負有提供法律知識、
協助被告之義務（含得為被告之利益提起上訴，但不得與被告明
示之意思相反）。
中　　華　　民　　國　　111 　年　　10　　月　　13　　日

　　　　　　　　　　　　　　　　書記官  戴國安
附表：
編號 告訴人/被害人 犯罪時間 犯罪方式及竊得財物 竊得財物去向 論罪科刑   犯罪地點      1 古正昌 111年1月17日15時3分許 侵入古正昌位於左揭地址之住處內，徒手竊取古正昌所有，放置於雜物籃內之新臺幣（下同）300元現金。 花用殆盡 馮照明犯侵入住宅竊盜罪，處有期徒刑七月。未扣案之犯罪所得新臺幣三百元沒收，於全部或一部不能沒收或不宜執行沒收時，追徵其價額。   花蓮縣○○鄉○○村○○路000號    2 林幸山 111年1月23日4時30分至同日22時間某時許 見林幸山所有之車牌號碼000-000號普通重型機車停放在該處無人看管、且鑰匙仍插在電門上未拔下，即以該鑰匙發動上開機車後騎離現場之方式，徒手竊取上開機車，得手後供己代步使用。 已發還林幸山 馮照明犯竊盜罪，處有期徒刑三月，如易科罰金，以新臺幣一千元折算一日。   花蓮縣瑞穗鄉瑞北車站鐵路高架橋下    3 古正昌 111年1月27日12時36分許 侵入古正昌位於左揭地址之住處內，徒手竊取古正昌所有之葡萄酒2瓶（共價值340元）。 飲用殆盡 馮照明犯侵入住宅竊盜罪，處有期徒刑七月。未扣案之犯罪所得葡萄酒二瓶沒收，於全部或一部不能沒收或不宜執行沒收時，追徵其價額。   花蓮縣○○鄉○○路000號    4 葉上弘 111年3月1日9時10分許 見葉上弘所有灰色自行車停放在該處無人看管，且未上鎖，即以將該自行車騎離現場之方式，徒手竊取上開自行車，得手後供己代步使用。 已發還葉上弘 馮照明犯竊盜罪，處有期徒刑三月，如易科罰金，以新臺幣一千元折算一日。   花蓮縣○○鄉○○路0段000號「統一超商天合門市」旁「瑞穗天合國際觀光酒店」員工停車場    
附錄本案論罪科刑法條：
中華民國刑法第320條
意圖為自己或第三人不法之所有，而竊取他人之動產者，為竊盜
罪，處5年以下有期徒刑、拘役或50萬元以下罰金。
意圖為自己或第三人不法之利益，而竊佔他人之不動產者，依前
項之規定處斷。
前二項之未遂犯罰之。
中華民國刑法第321條
犯前條第1項、第2項之罪而有下列情形之一者，處6月以上5年以
下有期徒刑，得併科50萬元以下罰金：
一、侵入住宅或有人居住之建築物、船艦或隱匿其內而犯之。
二、毀越門窗、牆垣或其他安全設備而犯之。
三、攜帶兇器而犯之。
四、結夥三人以上而犯之。
五、乘火災、水災或其他災害之際而犯之。
六、在車站、港埠、航空站或其他供水、陸、空公眾運輸之舟、
    車、航空機內而犯之。
前項之未遂犯罰之。